臺灣臺中地方法院刑事判決　　　　　　　　　　　九十二年度交訴字第一三四號
　　公　訴　人　臺灣臺中地方法院檢察署檢察官
　　被　　　告　丁○○
　　選任辯護人　蔡壽男
右列被告因公共危險等案件經檢察官提起公訴（九十二年度偵字第一六二四八號）本
院判決如左：
    主      文
丁○○因過失傷害人，處有期徒刑參月。又駕駛動力交通工具肇事，致人受傷而逃逸
，處有期徒刑拾月。應執行有期徒刑壹年。
    事      實
一、丁○○於民國九十一年七月二十三日上午，駕駛車號Ｘ六－三六０三號紅色自用
    小客車，沿台中市○○路，由育英路往建成路方向行駛，於同日上午七時許，途
    經台中市○○路與東光園路口時，原應注意汽車行駛至交岔路口，其行進、轉彎
    ，應遵守燈光號誌，而依當時天候、光線情形，又無不能注意之情事，竟疏於注
    意貿然闖紅燈駛入路口，致撞及由乙○○所騎乘沿東光園路從南往北方向行駛之
    車號ＪＲＮ－八三一號機車，致使乙○○人車倒地，受有右側脛骨、腓骨粉碎性
    骨折、右側肱骨頸骨骨折及右下肢擦傷之傷勢；詎丁○○於駕車肇事致人受傷時
    ，竟未下車處理善後，為逃避刑責反逕行駕車逃逸。後經乙○○記下車號報警循
    線查獲。
二、案經乙○○訴請台灣台中地方法院檢察署檢察官簽分偵查起訴。
    理      由
一、訊據被告丁○○雖矢口否認有何公共危險等犯行，辯稱伊自九十年二月十四日手
    術後即未再開車云云。惟查：
  (一)告訴人乙○○騎乘機車遭被告之自用小客車所撞及之事實，業據告訴人丁○○指
    訴甚詳，且證人即到場處理之警員丙○○亦證稱：「我有問過附近鄰居，但他們
    都說沒有看到車牌，是告訴人說有看到車牌及顏色。」、「．．．管理員說他家
    有二部車子，一部是他（指被告丁○○）太太在開，一部是她先生在開．．．」
    等語大致相符，並有台中市警察局第三分局東區分駐所一般呈報單影本一份、現
    場照片四張、道路交通事故調查報告表、診斷證明書及車籍作業系統－查詢車輛
    認可資料各一紙附卷可稽，參以告訴人於警員到場後尚未查詢車籍資料前即已告
    知警員丙○○該車號Ｘ六－三六０三號自用小客車係紅色，業經證人丙○○到庭
    證實，並有台中市警察局第三分局東區分駐所一般呈報單影本一份可佐，與車籍
    資料相符；及被告果未闖紅燈，焉須駕車欲逃離現場等情，足認告訴人乙○○之
    指訴，應堪採信；又被告丁○○雖辯稱伊自九十年二月十四日手術後即未再開車
    云云，其妻張詠姿亦附和其詞而於偵查中陳稱家中二部車輛都是伊在駕駛，以前
    伊先生身體好的時候，有一部是伊先生在開等語，然若被告丁○○自九十年二月
    十四日手術後即未再開車，大可將其多餘之一部車出售以取得款項，且毋須多負
    擔汽車牌照稅及燃料稅達一、二年之久；再者一人駕駛一部車固符常情，然若一
    人使用二部車輛，反因需要偶而熱車而徒累贅，故被告之妻張詠姿陳稱該二部車
    輛均供其駕駛及被告丁○○所述自九十年二月十四日起即未再開車云云，均與常
    理有違，不足採信。
  (二)被告除辯稱九十年二月十四日手術後即未再開車外，並辯稱案發當日九十一年七
    月廿三日都沒有出門，住在大樓內云云。惟據被告所住大樓之管理員戊○○到庭
    結證稱：「我看過丁○○開車，我在那裡服務二年，所以看過他開車，以他現在
    的情況，我看過他開過車。九十一年七月廿三日上午八時左右，警員有去大樓找
    過被告，他開的是Ｘ六－三六０六號，警員問說大樓有無Ｘ六－三六０三號的車
    ，我說有，我按電鈴沒有人接，林總幹事就到地下室看，並沒有看到這部車，根
    據登記，知道被告有二部車，那部綠色的是被告太太開的，紅色是被告開的。九
    十一年七月間以前，有看過被告開他車子」等語。又據該大樓之管理委員會總幹
    事甲○○到庭結證稱：「九十年四、五月間至九十一年十月初擔任總幹事，我記
    得丙○○警員有找過被告，打對講機，被告不在（未接聽），就一起到地下室看
    被告車子也不在。被告家有三人，小孩約國小六年級，我看過被告開過車，因幾
    乎每天要到地下室巡邏，幾乎常看到被告開車，這部Ｘ六－三六０三的車是被告
    在開」等語，由上述被告所住大樓之許管理員及林總幹事到庭之結證後證詞，足
    證被告所辯九十年二月十四日手術後即未開車云云，係為推卸刑責而說謊，其所
    為抗辯即不足採信。
  (三)據檢察官於九十二年六月十六日，上午開偵查庭當庭勘驗被告丁○○之身體結果
    ，被告左、右腳都可以往上提，在法庭上可以行走，只是行動比較不便，但可以
    動。自稱左手手指不能活動，但右手與一般人無異，右腳亦與一般人無異」等語
    ，足證本件車禍確實由被告開Ｘ六－三六０三號車所肇事，應可認定。
  (四)刑法第一百八十五條之四之肇事逃逸罪，以駕駛動力交通工具肇事，有致人死傷
    而逃逸之事實，為其構成要件，不以行為人明知被害人有死傷情形為必要，亦不
    以被害人為無自救能力人為必要（最高法院九十一年台上字第一三七號、九十年
    台上字第六七八六號判決意旨參照），至肇事者是否有遺棄之故意，其離去之原
    因為何，則非所問（最高法院九十年台上字第二一九一號判決意旨參照），考其
    立法目的即在促使駕駛人於肇事後能對被害人即時救護，以減少死傷之惡化，此
    觀該法條之立法目的，以及道路交通管理處罰條例第六十二條規定內容自明，可
    見該兩條規範意旨應屬相同。又按汽車行駛至交岔路口，其行進、轉彎，應遵守
    燈光號誌，道路交通安全規則第一百零二條第一項第一款訂有明文。本件被告丁○○駕車自應注意上述道路交通安全規則之規定，且依當時天候、光線狀況，又
    非不能注意，竟疏未注意並貿然闖紅燈，以致肇事，被告顯有過失。又本件被害
    人乙○○之受傷，係因被告闖紅燈所致，自與被告之過失行為，有相當因果關係
    。是被告犯行堪以認定。
二、核被告所為，係刑法第二百八十四條第一項前段之過失傷害罪及第一百八十五條
    之四之肇事逃逸罪。公訴人就過失害部分誤繕為刑法第二百八十四條第二項前段
    之罪，應予更正，附此明。被告所犯上開二罪，犯意各別，構成要件不同，應
    予分論併罰。爰審酌被告駕車致人受傷未即時下車救護，惡性非輕，犯後又說謊
    飭詞卸責，亳無悔意及審酌被害人所受傷勢等一切情狀，分別量處如主文所示之
    刑，並定其應執行刑。
據上論斷，應依刑事訴訟法第二百九十九條第一項前段、第一百八十五條之四、第二
百八十四條第一項前段、第五十一條第五款、罰金罰鍰提高標準條例第一條前段，判
決如主文。
中      華      民      國      九十三      年     一     月    十三    日
                                   臺灣臺中地方法院交通法庭
                                    審判長法官  許  金  樹
                                          法官  張  清  洲
                                          法官  郭  德  進
右正本證明與原本無異。
如不服本判決，應於判決送達後十日內向本院提出上訴狀( 應附繕本 )，上訴於臺灣
高等法院臺中分院。
                                          書記官
中      華      民      國      九十三      年     一     月    十五    日
刑法第一百八十五條之四：
駕駛動力交通工具肇事，致人死傷而逃逸者，處六月以上五年以下有期徒刑。
刑法第二百八十四條第一項：
因過失傷害人者，處六月以下有期徒刑、拘役或五百元以下罰金，致重傷者，處一年
以下有期徒刑、拘役或五百元以下罰金。
                                                                        Ａ
